【裁判字號】    95,易,1783
【裁判日期】    951127
【裁判案由】    竊盜
【裁判全文】
臺灣高雄地方法院刑事判決              95年度易字第1783號
公  訴  人  臺灣高雄地方法院檢察署檢察官
被      告  甲○○
上列被告因竊盜案件，經檢察官提起公訴（95年度偵字第18410
號），本院合議庭裁定由受命法官獨任改依簡式審判程序審理，
並判決如下：
    主  文
甲○○意圖為自己不法之所有，以詐術使人將本人之物交付，未
遂，累犯，處有期徒刑拾月，扣案膠帶壹捲、鑰匙壹把、美工刀
壹把均沒收。
    事  實
一、甲○○前因竊盜案件，經本院於民國90年7 月24日以90年度
    易字第1910號判決處有期徒刑1 年4 月確定，嗣於92年5 月
    7 日縮刑假釋付保護管束期滿以已執行論；又因竊盜案件，
    經本院於92年10月22日以92年度簡字第4150號判決處拘役50
    日確定，於94年4 月28日易科罰金執行完畢（此部分不構成
    累犯）；又因竊盜案件，經本院於94年3 月31日以94年度簡
    字第1439號判決處有期徒刑4 月確定，於94年7 月11日易科
    罰金執行完畢；又因竊盜案件，經臺灣基隆地方法院於95年
    1 月19日以95年度基簡字第41號判決處有期徒刑3 月確定，
    於95年4 月24日易科罰金執行完畢；又因竊盜案件，經本院
    於95年5 月30日以95年度簡字第3330號判決處有期徒刑5 月
    確定，於95年8 月10日易科罰金執行完畢（此部分不構成累
    犯）。詎其猶未悛悔，意圖為自己不法之所有，於95年7 月
    4 日下午1 時許，攜帶其所有之膠帶1 捲、鑰匙1 把、美工
    刀1把，在高雄市○○區○○路109號乙○○○○○十全店之
    3 樓賣場推購物車逛街時，趁機以上開鑰匙劃開1 個扭扭車
    包裝紙盒封口處黏貼之膠帶，打開封口取出扭扭車後，再陸
    續將其他展示區所拿取之物品（計有手煞車套1 個、汽車遮
    陽板2個、國際牌耳機4組、飛利浦耳機2組、SONY耳機2組、
    SIEMENS電話2支、國際牌電話4 支，價值共新臺幣（下同）
    37,830元），藏匿在該扭扭車包裝紙盒內，再以上述美工刀
    割取其所攜帶之膠帶將紙盒封口處封妥，以購物車將該紙盒
    推至收銀臺，欲佯裝購買價格僅有688 元之扭扭車而結帳，
    以此欺罔方法欲騙取紙盒內價值達37,830元之物品，然其先
    前在賣場打開紙盒換裝其他物品之過程中，已為賣場之警衛
    組長李國龍發現其事，致甲○○已著手之詐騙行為未能得逞
    ，但在甲○○前往收銀臺結帳之前，李國龍仍不動聲色，觀
    察甲○○於結帳前是否會自行悔改而將欲詐取之物品取出，
    然甲○○仍於同日下午3 時50分許前去結帳，嗣結帳完畢後
    李國龍即上前查問，並報警處理而悉全情，並扣得前開膠帶
    1 捲、鑰匙1 把、美工刀1 把及扭扭車包裝紙盒1 個。
二、案經高雄市政府警察局三民第一分局報告臺灣高雄地方法院
    檢察署檢察官偵查起訴。
    理  由
一、本件被告甲○○所犯係刑法第339 條第3 項、第1 項詐欺取
    財罪之未遂犯，其法定刑係死刑、無期徒刑、最輕本刑為3
    年以上有期徒刑以外之罪，被告於準備程序進行中就被訴事
    實為有罪之陳述，經告知簡式審判程序之旨，並聽取其與檢
    察官之意見後，本院認無不得或不宜改依簡式審判程序進行
    之情事，爰依刑事訴訟法第273 條之1 第1 項規定，裁定本
    件由受命法官獨任改依簡式審判程序審理，合先敘明。
二、訊據被告對於前揭犯罪事實供承不諱（僅對於是否以美工刀
    割取膠帶封箱之細節略有爭執，詳後述），並經證人李國龍
    於警詢、偵訊及本院審判中證述歷歷，此外復有卷附贓物認
    領保管單、每日損失紀錄表、統一發票、高雄市政府營利事
    業登記證、查獲相片以及扣案膠帶1 捲、鑰匙1 把、美工刀
    1 把、扭扭車包裝紙盒1 個可資佐證。至於被告於本院審判
    中雖稱其換裝物品後封箱之膠帶係以鑰匙而非以美工刀所割
    取云云，然被告確係以美工刀割取膠帶之事實，迭經目擊之
    證人李國龍於警詢、偵訊及本院審判中證述明確，被告於偵
    訊中亦不否認是以美工刀割取膠帶之情，是被告使用美工刀
    割取膠帶之事實應可認定。綜上所述，本件事證明確，被告
    犯行堪予認定。
三、核被告所為，係犯刑法第339 條第3 項、第1 項詐欺取財罪
    之未遂犯。公訴意旨認被告所為係犯刑法第321 條第1 項第
    3 款之加重竊盜罪嫌，容有誤會。按刑事訴訟法第300條所
    謂變更起訴法條，係指在不擴張及減縮單一法益及同一被害
    客體之原訴之原則下，法院得就有罪判決，於不妨害基本社
    會事實之範圍內，得自由認定事實，變更檢察官所引應適用
    之法條而言。例如竊盜、侵占、詐欺取財三罪，其基本社會
    事實同為意圖為自己或第三人不法之所有，以和平手段取得
    他人之財物，侵害他人之財產法益。因之，檢察官如係以上
    述三種罪名中之任一罪名起訴，法院依其調查證據審理結果
    ，就被告侵害單一法益之同一被害客體（即事實同一），如
    認被告犯罪手段有異於起訴書所認定者（例如起訴書認定被
    告係施用詐術取得系爭財物，法院認定係以竊取方法而取得
    系爭財物），即得變更起訴法條之罪名為其餘兩罪中之另一
    罪名是，此有最高法院81年度臺非字第423 號判決意旨可資
    參照（另可參考最高法院86年度臺上字第487 號判決意旨）
    。準此以觀，本件被告欲以和平手段取得賣場物品之基本事
    實既屬同一，本院自應變更所犯法條。又被告有如上開事實
    欄所列前科紀錄，此有臺灣高等法院被告前案紀錄表附卷可
    稽，其於有期徒刑執行完畢後5 年內，故意再犯本件有期徒
    刑以上之罪，為累犯，應依刑法第47條第1 項規定加重其刑
    。又被告著手於詐欺行為之實行而不遂，爰依刑法第25條第
    2 項規定減輕其刑，並先加後減之。茲審酌被告正值青壯之
    年，不思以正途獲取財物，竟以詐騙手法侵犯他人之財產權
    ，且先前已有多次竊盜前科猶不知悔改，然其犯後尚能供承
    犯行，態度尚佳，所詐取之物品價值尚非甚鉅，以及其犯罪
    之手段、所生損害等一切情狀，量處如主文所示之刑，以資
    懲儆。至於檢察官具體求處有期徒刑1 年6 月，則尚屬過重
    ，附此敘明。扣案膠帶1 捲、鑰匙1 把為被告所有供犯罪所
    用之物，業經其供明在卷，另美工刀1 把被告亦自承為其所
    有，本院並認係其用以割取膠帶封箱而欲遂行詐欺犯罪所使
    用之物，業如前述，是均依刑法第38條第1 項第2 款規定宣
    告沒收。至扣案扭扭車包裝紙盒1 個則非被告所有之物，爰
    不予宣告沒收。
據上論斷，應依刑事訴訟法第273 條之1 第1 項、第299 條第1
項前段、第300 條，刑法第339 條第3 項、第1 項、第47條第1
項、第25條第2 項、第38條第1 項第2 款，判決如主文。
本案經檢察官丙○○到庭執行職務。
中    華    民    國    95    年    11    月    27    日
                      鳳山刑事第二庭  法  官 譚德周
以上正本證明與原本無異。
如不服本判決，應於收受送達後10日內向本院提出上訴書狀。
中    華    民    國    95    年    11    月    27    日
                                      書記官 廖美玲
附錄法條：刑法第339 條第3 項、第1 項
中華民國刑法第339條
（普通詐欺罪）
意圖為自己或第三人不法之所有，以詐術使人將本人或第三人之
物交付者，處5 年以下有期徒刑、拘役或科或併科1 千元以下罰
金。
以前項方法得財產上不法之利益或使第三人得之者，亦同。
前二項之未遂犯罰之。


司法院資訊處製作；財團法人民間司法改革基金會備份。
